【裁判字號】    99,易緝,36
【裁判日期】    990924
【裁判案由】    詐欺
【裁判全文】
臺灣彰化地方法院刑事判決              99年度易緝字第36號
公  訴  人  臺灣彰化地方法院檢察署檢察官
被      告  丙○○
上列被告因詐欺案件，經檢察官提起公訴（98年度偵字第5812號
），暨臺灣桃園地方法院檢察署檢察官移送併案審理（98年度偵
字第18582 號、第19803 號、第21074 號）、臺灣臺北地方法院
檢察署檢察官移送併案審理（98年度偵字第19881 號）、福建金
門地方法院檢察署檢察官移送併案審理（98年度偵字第409 號）
，本院依簡式程序判決如下：
    主    文
丙○○幫助意圖為自己不法之所有，以詐術使人將本人之物交付
，累犯，處有期徒刑肆月，如易科罰金，以新臺幣壹仟元折算壹
日。
    犯罪事實
一、丙○○曾因施用第一級毒品罪及持有第二級毒品罪，經臺灣
    板橋地方法院以92年度訴字第1446號判決分別判處有期徒刑
    8 月、拘役40日確定，嗣因中華民國九十六年罪犯減刑公佈
    施行，上開二罪分別經裁定減為有期徒刑4 月、拘役20日確
    定，入監執行後，已於民國96年12月5 日縮刑期滿執行完畢
    。詎其猶不思悔改，於可預見無故蒐集他人之存摺、帳戶使
    用者，將可能藉此取得之存摺、帳戶，自行或轉由他人遂行
    財產上犯罪目的之情況下，竟僅因缺錢花用，即於友人告知
    可以以出售金融帳戶金融卡之方式賺取金錢後，即基於容任
    該結果發生亦不違背伊本意之不確定幫助詐欺取財之犯意，
    先前往國泰世華銀行埔墘分行，將其於97年12月26日所開立
    ，帳號為000000000000000 號帳戶（以下簡稱國泰世華銀行
    帳戶）之密碼辦理變更，再於98年4 月中旬某日，在臺北縣
    板橋市○○路，以新臺幣（下同）2,000 元之價格，將上開
    國泰世華銀行帳戶之存摺、金融卡及密碼出售並交付予真實
    姓名年籍不詳，自稱「阿肥」之成年男子。嗣即有真實姓名
    不詳之詐欺集團成員【無證據證明為少年或兒童】，基於共
    同為自己不法所有之犯意聯絡，於附表所示之時間，以附表
    所示之詐術，詐騙丁○○、乙○○、戊○○、己○○、庚○○、甲○○【均非少年或兒童】，致使渠等均陷於錯誤，並
    分別將如附表所示之金額匯入上開國泰世華銀行帳戶（詳如
    附表所示）。嗣丁○○、乙○○、戊○○、己○○、庚○○
    、甲○○發覺受騙，報警處理，始循線查悉上情
二、案經被害人丁○○訴由彰化縣警察局田中分局報告臺灣彰化
    地方法院檢察署檢察官偵查起訴、桃園縣政府警察局楊梅、
    中壢、八德分局分別報請臺灣桃園地方法院檢察署偵查後移
    送併案審理、被害人庚○○訴由臺北市政府警察局文山第一
    分局移送臺灣臺北地方法院檢察署檢察官偵查後移送併案審
    理，暨金門縣警察局金湖分局報告福建金門地方法院檢察署
    檢察官偵查後移送併案審理。
    理    由
一、本案被告丙○○所犯係死刑、無期徒刑、最輕本刑為3 年以
    上有期徒刑以外之罪，其於準備程序就前揭被訴事實為有罪
    之陳述，經受命法官告知簡式審判程序之旨，並聽取伊與公
    訴人之意見後，本院認無不得或不宜改依簡式審判程序進行
    之處，爰依刑事訴訟法第273 條之1 第1 項、第284 條之1
    ，裁定由受命法官獨任進行簡式審判程序，合先敘明。
二、上揭犯罪事實，業據被告丙○○於本院準備程序及審理時坦
    承不諱，且經證人即被害人丁○○、乙○○、戊○○、己○○、庚○○、甲○○於警詢時、證人丁○○、戊○○、庚○○於偵查中證述明確，並有國泰世華銀行埔墘分行98年5 月
    21 日 國世埔墘字第0980000058號函及隨函檢附之被告國泰
    世華銀行帳戶開戶基本資料、存摺存款交易明細1 份、被害
    人丁○○之存摺交易明細影本、郵局自動櫃員機交易明細表
    、PCHome露天拍賣網路列印資料、被害人戊○○永豐銀行帳
    戶往來明細、被害人乙○○匯款之台新銀行自動櫃員機交易
    明細表、YAHOO!奇摩拍賣網站列印資料、被害人己○○之中
    國信託網路ATM 交易明細、YAHOO!奇摩拍賣網站列印資料、
    被害人庚○○之PCHome露天拍賣網路列印資料、網路銀行轉
    帳明細列印資料、被害人甲○○之中華郵政自動櫃員機儲戶
    交易明細表影本各1 份附卷可稽，足徵被告上揭出於任意性
    之自白與事實相符，堪予採信。
三、按刑法第13條所稱之故意本有直接故意（確定故意）與間接
    故意（不確定故意）之別，條文中「行為人對於構成犯罪之
    事實，明知並有意使其發生者」為直接故意，至於「行為人
    對於構成犯罪之事實，預見其發生而其發生並不違背其本意
    者」則屬間接故意；又間接故意與有認識的過失（又稱疏虞
    過失）之區別，在於二者對構成犯罪之事實雖均預見其能發
    生，但前者對其發生並不違背其本意，後者則確信其不發生
    。而金融機構帳戶之申請甚為簡易方便，如係基於正當用途
    而有使用帳戶之必要，通常需用人得以自己名義申請辦理即
    可，本無假手他人之必要，「阿肥」之人若非將被告提供之
    帳戶作為犯罪所得存提進出及其他不法之用途，豈須向被告
    以2,000 元之價格購買帳戶使用？又被告率將自己所有帳戶
    售予他人使用，衡之常情，就一般具有相當社會經驗之人而
    言，當可輕易預見對方租用帳戶係供作非法使用，且此亦為
    被告所自承（見本院卷第56頁反面-57 頁、第81頁反面）。
    則被告對於將上開國泰世華銀行帳戶之存摺、金融卡及密碼
    交予他人使用時，即可預知可能遭作為詐騙之人頭帳戶乙節
    ，堪以認定，是被告應具有幫助他人詐欺取財犯罪之間接故
    意。
四、綜上所陳，本案事證已臻明確，被告犯行至堪認定，應依法
    論科。
五、論罪科刑
  (一)被告提供帳戶存摺、金融卡及密碼予他人供詐欺取財匯款使
    用，雖並未參與詐欺取財構成要件之行為，然伊顯係以幫助
    之意思，參與詐欺取財構成要件以外之行為，為幫助犯。是
    核被告所為，係犯刑法第30條第1 項、第339 條第1 項之幫
    助詐欺取財罪。
  (二)被告僅有一次交付國泰世華銀行帳戶之存摺、金融卡及密碼
    予他人使用，雖正犯即詐欺集團成員分別對被害人丁○○、
    乙○○、戊○○、己○○、庚○○、甲○○施以詐術，致渠
    6 人均陷於錯誤而交付財物，但就被告而言，伊僅有一次幫
    助犯罪行為，是被告所為，應構成同種想像競合犯，應依刑
    法第55條前段之規定，論以一幫助詐欺取財罪。
  (三)又被告係幫助他人犯罪，爰依刑法第30條第2 項之規定，減
    輕其刑。
  (四)被告曾因施用第一級毒品罪及持有第二級毒品罪，經臺灣板
    橋地方法院以92年度訴字第1446號判決分別判處有期徒刑8
    月、拘役40日確定，嗣因中華民國九十六年罪犯減刑公佈施
    行，上開二罪分別經裁定減為有期徒刑4 月、拘役20日確定
    ，入監執行後，已於96年12月5 日縮刑期滿執行完畢，有臺
    灣高等法院被告前案紀錄表1 份附卷可稽，其受此有期徒刑
    執行完畢後，5 年內故意再犯有期徒刑以上之罪，為累犯，
    應依刑法第47條第1 項之規定，加重其刑，並先加後減之。
  (五)被害人乙○○、戊○○、己○○、庚○○、甲○○遭詐欺取
    財之犯罪事實雖為檢察官起訴書所漏未論及，惟被害人乙○○、戊○○、己○○、庚○○、甲○○遭詐欺取財部分之犯
    行，係正犯基於被告一次幫助行為後所為多次詐欺取財犯行
    之一部分，對被告而言，該部分之犯行應為檢察官起訴被告
    幫助詐欺取財犯行之一部分，自均為起訴效力所及，且又經
    檢察官移送併案審理，自應由本院併予審理，附此敘明。
  (六)爰審酌被告前有偽造文書、公共危險（放火燒燬他人住宅）
    、施用毒品、轉讓禁藥等前科，素行非佳，有臺灣高等法院
    被告前案紀錄表在卷可參，本次又因缺錢花用，任意提供帳
    戶予他人使用，非但幫助詐騙者遂行詐財目的，同時使詐欺
    者得以隱匿其真實身分，減少遭查獲之風險，愈使其肆無忌
    憚，加深犯罪之猖獗，造成檢警查贓及追緝實際犯罪行為人
    之阻礙，對於社會治安具有相當之危害性，並參酌被害人受
    害程度、被告犯罪動機、目的、手段、因此所得利益，及犯
    罪後偵查中雖否認犯行，但於本院準備程序及審理時已坦承
    犯行之犯後態度等一切情狀，量處如主文所示之刑，並諭知
    易科罰金之折算標準。
據上論斷，應依刑事訴訟法第273 條之1 第1 項、第299 條第1
項前段，刑法第30條第1 項前段、第2 項、第339 條第1 項，第
55條前段、第47條第1 項、第41條第1 項前段，刑法施行法第1
條之1 第1 項、第2 項前段，判決如主文。
本案經檢察官廖偉志到庭執行職務。
中    華    民    國    99    年    9     月    24    日
                  刑事第四庭    法  官  吳永梁
以上正本證明與原本無異。
如不服本判決應於收受判決後10日內向本院提出上訴書狀，並應
敘述具體理由。其未敘述上訴理由者，應於上訴期間屆滿後20日
內向本院補提理由書( 均須按他造當事人之人數附繕本)「 切勿
逕送上級法院」。
告訴人或被害人對於判決如有不服具備理由請求檢察官上訴者，
其上訴期間之計算係以檢察官收受判決正本之日期為準。
中    華    民    國    99    年    9     月    24    日
                                書記官  許原嘉
附表（民國/新臺幣）
 ┌──┬───┬──────────────────────┐
 │編號│被害人│詐騙方式、被害人匯款之時間及金額            │
 ├──┼───┼──────────────────────┤
 │ 1  │丁○○│詐欺集團成員於PCHome露天拍賣網站刊登販售牛排│
 │    │      │餐卷之虛偽訊息，使丁○○陷於錯誤，而於98年4 │
 │    │      │月28日在彰化縣田中鎮○○路○ 段之住處下標購買│
 │    │      │，並於98年4 月29日上午10時50分許，在田中三潭│
 │    │      │郵局以ATM 匯款9,000 元至被告上開國泰世華銀行│
 │    │      │郵局帳戶內。                                │
 ├──┼───┼──────────────────────┤
 │ 2  │戊○○│詐欺集團成員於YAHOO!奇摩拍賣網站刊登販售HTC │
 │    │      │TOUCH HD手機之虛偽訊息，使戊○○陷於錯誤，而│
 │    │      │於98年4 月28日在桃園縣楊梅鎮○○路之公司宿舍│
 │    │      │下標購買，並於98年4 月28日下午10時許，在上開│
 │    │      │宿舍，利用永豐商業銀行網路ATM 匯款15,000元至│
 │    │      │被告上開國泰世華銀行帳戶內。                │
 ├──┼───┼──────────────────────┤
 │ 3  │乙○○│詐欺集團成員於YAHOO!奇摩拍賣網站刊登販售NDSL│
 │    │      │、新版R4、2G記憶卡、透明殼及果凍套之虛偽訊息│
 │    │      │，使乙○○陷於錯誤，而於98年4 月27日下午11時│
 │    │      │24分，在桃園縣中壢市○○○街之住處下標購買，│
 │    │      │並於98年4 月29日上午7 時24分，在桃園縣八德市│
 │    │      │文中路之萊爾富便利商店，以ATM 匯款4,100 元至│
 │    │      │被告上開國泰世華銀行帳戶內。                │
 ├──┼───┼──────────────────────┤
 │ 4  │己○○│詐欺集團成員於YAHOO!奇摩拍賣網站刊登販售SONY│
 │    │      │DSC-T700數位相機之虛偽訊息，使己○○陷於錯誤│
 │    │      │，而於98年4 月28日下午10時10分許，在桃園縣八│
 │    │      │德市○○路○ 段之住處下標購買，並於98年4 月28│
 │    │      │日下午10時14分，在上開住處，利用中國信託商業│
 │    │      │銀行網路ATM ，匯款5,000 元至被告上開國泰世華│
 │    │      │銀行帳戶內。                                │
 ├──┼───┼──────────────────────┤
 │ 5  │庚○○│詐欺集團成員於PCHome露天拍賣網站刊登販售    │
 │    │      │iPhone手機之虛偽訊息，使庚○○陷於錯誤，而於│
 │    │      │98年4 月28日下午7 時15分在臺北市文山區政大二│
 │    │      │街之住處下標購買，並於98年4 月28日下午10時6 │
 │    │      │分，在上開住處，利用網路銀行ATM 匯款9,000 元│
 │    │      │至被告上開國泰世華銀行郵局帳戶內。          │
 ├──┼───┼──────────────────────┤
 │ 6  │甲○○│詐欺集團成員於PCHome露天拍賣網站刊登販售    │
 │    │      │NOKIA 5800型號手機之虛偽訊息，使甲○○陷於錯│
 │    │      │誤，而於98年4 月28日下午7 時23分在金門縣金沙│
 │    │      │鎮忠孝新村之住處下標購買，並於98年4 月28日下│
 │    │      │午9 時33分，在金門縣金沙郵局，以ATM 匯款6,00│
 │    │      │0 元至被告上開國泰世華銀行郵局帳戶內。      │
 └──┴───┴──────────────────────┘
附錄本案論罪科刑法條全文：
中華民國刑法第30條
幫助他人實行犯罪行為者，為幫助犯。雖他人不知幫助之情者，
亦同。
幫助犯之處罰，得按正犯之刑減輕之。
中華民國刑法第339條
意圖為自己或第三人不法之所有，以詐術使人將本人或第三人之
物交付者，處5 年以下有期徒刑、拘役或科或併科1 千元以下罰
金。
以前項方法得財產上不法之利益或使第三人得之者，亦同。
前二項之未遂犯罰之。

司法院資訊處製作；財團法人民間司法改革基金會備份。
